【裁判字號】    98,重訴,17
【裁判日期】    990323
【裁判案由】    損害賠償
【裁判全文】
臺灣高等法院高雄分院民事判決          98年度重訴字第17號
原      告  上海商業儲蓄銀行股份有限公司
法定代理人  丁○○
訴訟代理人  庚○○
            壬○○
            賴盛星律師
複代理人    程才芳律師
被      告  辛○
            子○○
            丙○○
            甲○○
上列當事人間因請求侵權行為損害賠償事件，經本院刑事庭移送
前來（98年重附民字第10號），本院於民國99年3 月9 日言詞辯
論終結，判決如下︰
    主  文
被告辛○、丙○○、甲○○應連帶給付原告新臺幣貳仟柒佰壹拾
捌萬貳仟零貳拾參元，及自民國98年9 月8 日起至清償日止，按
年息百分之五計算之利息。
原告其餘之訴駁回。
訴訟費用由被告辛○、丙○○、甲○○連帶負擔。
本判決第一項於原告以新臺幣玖佰萬元為被告辛○、丙○○、甲
○○供擔保後，得假執行。但被告辛○、丙○○、甲○○如以新
臺幣貳仟柒佰壹拾捌萬貳仟零貳拾參元為原告預供擔保，得免為
假執行。
其餘假執行之聲請駁回。
    事 實 及 理 由
一、被告丙○○、甲○○未於言詞辯論期日到場，核無民事訴訟
    法第386 條各款所列情形之一，爰依到場原告之聲請，由其
    一造辯論而為判決。
二、原告起訴意旨略以：(一)被告辛○、丙○○、甲○○偽造訴外
    人徐晉太（原名徐進達）、簡時福、徐佩萱等人之身分證、
    駕照、土地及建物所有權狀、銀行存摺等，向原告冒貸：1.
    辛○與訴外人癸○○、乙○○共同偽造徐晉太之身分證、駕
    駛執照、及徐進達所有坐落桃園縣中壢市○○段中壢老小段
    2-72地號土地暨其上建號579 號建物所有權狀後，持向桃園
    縣中壢地政事務所辦理更名為徐晉太，並換發徐晉太名義之
    土地及建物所有權狀，再偽造國泰世華銀行中壢分行存摺、
    偽刻徐晉太印章，由丙○○冒名徐晉太，提供徐晉太名義之
    上開土地及建物為擔保，並於「個人房貸借款契約」偽簽徐
    晉太姓名及蓋用偽刻之徐晉太印章，持向原告新莊分行申請
    貸款並完成對保，致原告承辦人員誤信徐晉太本人借貸及上
    開文件資料真正，同意核貸新台幣800 萬元，而於97年3 月
    24日撥款800 萬元至以徐晉太名義在原告新莊分行開立之帳
    戶，該款領取後，由辛○、丙○○與訴外人癸○○、戊○○
    、己○○等人朋分，嗣經原告收回本金17萬5772元，損失
    782 萬4228元；2.甲○○向簡時福佯稱擬承租其所有桃園縣
    桃園市○○路○ 段90號房屋（建號13號），藉此取得簡時福
    所有桃園市○○段74地號土地暨其上建號13號建物所有權狀
    影本，再由辛○與癸○○、乙○○共同偽造簡時福之身分證
    、駕駛執照，及簡時福名義之上開土地暨建物所有權狀、醫
    師證書、醫療機構開業執照、中國信託商業銀行桃園分行存
    摺，使丙○○假冒簡時福，提供簡時福名義之上開土地及建
    物為擔保，並於「個人房貸借款契約」偽簽簡時福姓名及蓋
    用偽刻之簡時福印章，持向原告忠孝分行申請貸款並完成對
    保，致原告承辦人員誤信簡時福本人借貸及上開文件資料真
    正，同意核貸新台幣800 萬元，而於97年4 月30日撥款800
    萬元至以簡時福名義在原告忠孝分行開立之帳戶，該款領取
    後，由辛○、丙○○、甲○○與癸○○、戊○○、己○○等
    人朋分，嗣經原告收回本金8 萬5736元，損失791 萬4264元
    ；3.丙○○向訴外人徐佩萱佯稱承租台北市中山區○○○路
    ○ 段84號房屋（建號2599號）經營上島咖啡，藉此取得徐佩
    萱所有台北市○○區○○段三小段598 地號土地暨其上建號
    2599號建物所有權狀影本，經辛○與癸○○、乙○○共同偽
    造徐佩萱之身分證、駕駛執照，及徐佩萱名義之上開土地暨
    房屋所有權狀、第一商業銀行長春分行存摺，再由甲○○假
    冒徐佩萱，提供徐佩萱名義之上開土地及建物為擔保，並於
    「個人房貸借款契約」偽簽徐佩萱姓名及蓋用偽刻之徐佩萱
    印章，持向原告新莊分行申請貸款並完成對保，致原告承辦
    人員誤信徐佩萱本人借貸及上開文件資料真正，同意核貸新
    台幣1150萬元，而於97年5 月30日撥款1150萬元至以徐佩萱
    名義在原告新莊分行開立之帳戶，該款領取後，由辛○、丙
    ○○、甲○○與癸○○、戊○○、己○○等人朋分，嗣經原
    告收回5 萬6469元，損失1144萬3531元。上開冒貸款，原告
    合計損失2718萬2023元，應由辛○、丙○○、甲○○連帶負
    損害賠償責任。(二)子○○明知辛○於97年7 月2 日在台北縣
    永和市○○路113 巷13弄7 號4 樓租屋處所交付之現金100
    萬元係來路不明之贓物，仍予收受藏在該住處樓梯儲藏室內
    之棉被中，而於同年月3 日警員至該住處搜索時，被查獲而
    將該100 萬元扣案。子○○收受贓物，另對原告構成侵權行
    為，應賠償原告所受此部分損害100 萬元。爰請求被告辛○
    、丙○○、甲○○連帶賠償原告2718萬2023元；請求被告子
    ○○賠償原告100 萬元，及均自起訴狀繕本送達翌日起至清
    償之日止，按年息百分之5 計算之法定遲延利息，暨陳明願
    供擔保聲請准予宣告假執行。
三、被告辛○則辯稱：很多人參與犯罪，分配犯罪所得，伊願意
    在所得325 萬元金額內負賠償責任等語。
    被告子○○則辯稱：被警員查扣之100 萬元是辛○帶到伊住
    處，與伊沒有關係等語。
    被告丙○○、甲○○除於刑事附帶民事訴訟程序請求駁回原
    告之訴外，於本院就原告主張之事實未曾到庭或提出書狀為
    陳述。
四、原告主張被告辛○、丙○○、甲○○共同假冒徐晉太、簡時
    福、徐佩萱等人名義，向原告新莊分行及忠孝分行抵押貸款
    ，致原告受有2718萬2023元損害之事實，業據提出個人房貸
    借款契約、本票、抵押權設定契約書、切結書、他項權利證
    明書、放款帳卡明細、刑事庭筆錄等為證（本院卷116 至
    143 頁），並為辛○於本件涉犯刑事罪嫌之刑事庭審理中自
    承在卷，有刑事庭筆錄可稽（本院卷139 至141 頁）。而丙
    ○○與甲○○是夫妻關係，丙○○於刑事庭陳稱：有參與徐
    晉太、簡時福之冒貸案；甲○○於刑事庭陳稱：有參與徐佩
    萱冒貸案等語，就參與冒貸之原因，則一致陳稱：丙○○透
    過己○○的錢莊調借250 萬元，因為合作金庫的貸款一直未
    下，無法清償，累積本利達500 萬元，且生意週轉不靈，己
    ○○逼夫妻二人一起出來做人頭；所得用以抵償對己○○之
    借款等語，其二人於本件受合法通知，則未於言詞辯論期日
    到場，且未提出準備書狀爭執，按之民事訴訟法第280 條第
    3 項、第1 項之規定，亦應視同自認。是足認辛○、丙○○
    、甲○○就上開冒貸案，確係共同為之，且因此致原告受有
    損害，則原告依民法第184 條第1 項前段、第185 條規定，
    請求辛○、丙○○、甲○○連帶賠償所受損害2718萬2023元
    ，為有理由。至於辛○稱所得僅325 萬元等語，縱然屬實，
    亦不解免其就原告其餘損害之責任，而就全部損害均應負連
    帶賠償責任。
五、原告主張子○○於97年7 月3 日收受辛○交付之前揭冒貸案
    中所得之贓款100 萬元，構成侵權行為之事實，固得提起刑
    事附帶民事訴訟（最高法院65年台上字第838 號判例參照）
    ，且子○○就該款係辛○所交付，並不爭執，辛○亦陳稱該
    款係犯罪所得（本院卷168 頁背面），然辛○在此之前所參
    與之冒貸案，除上述3 筆冒貸款係在原告之分行辦理外，另
    有冒用呂芳楠名義向聯邦商業銀行大直分行貸款750 萬元（
    97年5 月28日撥款）；冒用詹爭雯名義向台北富邦商業銀行
    消費金融部貸款1180萬元（97年5 月26日撥款），及辛○於
    子○○涉犯刑事案件中，就系爭100 萬元贓款之來源，亦僅
    陳稱：該現金100 萬元是癸○○於97年7 月2 日交給我，要
    我買資料要花用的等語，並未陳述係哪一筆贓款，自無從辨
    識係自原告或其餘2 家銀行冒貸之現金。又該100 萬元既經
    扣案，非子○○持有中，並未滅失，為原告所不爭執，則該
    犯罪所得原應於相關刑事案件判決確定後發還被害人，換言
    之，應按確認犯罪所得來源而為發還，尚難認原告已因被告
    之寄藏或收受行為受有損害。從而，原告主張因子○○之寄
    藏或收受贓物行為受有損害，請求賠償，即屬無據。
六、綜上，原告基於共同侵權行為之損害賠償請求權，請求被告
    辛○、丙○○、甲○○連帶賠償2718萬2023元，及自起訴狀
    繕本送達翌日即98年9 月8 日起至清償日止，按年息百分之
    5 計算之法定遲延利息範圍內，洵屬正當，應予准許；其請
    求子○○賠償所受損害100 萬元部分，為無理由，此部分假
    執行之聲請即失所附麗，應併予駁回。原告勝訴部分，經陳
    明願供擔保聲請宣告假執行，合於法律規定，爰酌定相當擔
    保金額為准、免假執行之宣告。
據上論結，本件原告之訴為一部有理由、一部無理由，依民事訴
訟法第385 條第1 項前段、第79條、第85條第2 項、第390 條第
2項 、第392 條第2 項，判決如主文。
中    華    民    國    99    年    3     月    23    日
                            民事第一庭
                                審判長法官  黃金石
                                法      官  林健彥
                                法      官  謝肅珍
以上正本證明與原本無異。
如對本判決上訴，須於判決送達後20日內向本院提出上訴狀，其
未表明上訴理由者，應於上訴後20日內向本院提出上訴理由書（
均須按他造當事人之人數附繕本）。上訴時應提出委任律師或具
有律師資格之人之委任狀，並依附註條文規定辦理。
中    華    民    國    99    年    3     月    23    日
                                書  記  官  馬蕙梅
附註：
民事訴訟法第466 條之1 ：
對於第二審判決上訴，上訴人應委任律師為訴訟代理人，但上訴
人或其法定代理人具有律師資格者，不在此限。
上訴人之配偶、三親等內之血親、二親等內之姻親，或上訴人為
法人、中央或地方機關時，其所屬專任人員具有律師資格並經法
院認適當者，亦得為第三審訴訟代理人。
第1 項但書及第2 項情形，應於提起上訴或委任時釋明之。

司法院資訊處製作；財團法人民間司法改革基金會備份。
